【裁判字號】    95,訴,9377
【裁判日期】    951031
【裁判案由】    確認派下權存在
【裁判全文】
臺灣臺北地方法院民事判決              95年度訴字第9377號
原      告    己○○
              庚○○
              乙○○
              丙○○
              丁○○
              戊○○
共      同
訴訟代理人    王淑琍律師
複  代理人    甲○○
被      告    鄭輝三即祭祀公業鄭乾元管理人
兼訴訟代理人  辛○○即祭祀公業鄭乾元管理人
上列當事人間確認派下權存在事件，本院於民國95年10月18日言
詞辯論終結，判決如下：
    主  文
原告之訴駁回。
訴訟費用由原告負擔。
    事實及理由
一、本件被告祭祀公業鄭乾元之管理人原為辛○○、鄭恩福、鄭
    時雄、鄭輝三、鄭燦明5人，於訴訟中，因管理人改選僅剩
    辛○○及鄭輝三2人，有95年度第1次派下員大會會議記錄及
    台北市南港區公所同意備查函在卷可稽，其已具狀聲明承受
    訴訟，於法並無不合，應予准許，合先敘明。
二、原告主張：緣鄭乾元有4子，即鄭傳景、鄭傳恩、鄭傳興、
    鄭傳助（鄭傳興、鄭傳助絕嗣），而原告具為先組「鄭乾元
    」之「鄭傳景」派下之派下子孫，前經本院於民國89年11月
    15日以88年度訴字第2529號判決確定在案，並祭祀公業鄭傳
    景已依該確定判決於91年11月28日將原告補列為祭祀公業鄭
    傳景派下員。按「祭祀公業鄭乾元」乃祭祀公業鄭傳景、鄭
    傳恩二大房派下子孫所成立，「祭祀公業鄭乾元」之傳景派
    下另成立「祭祀公業鄭傳景」，傳恩派下另成立「祭祀公業
    鄭傳恩」，是鄭傳景之後代子孫，必為鄭乾元之後代子孫，
    凡為「祭祀公業鄭乾元」之傳景派下成員，必為「祭祀公業
    鄭乾元」派下員，同理，「祭祀公業鄭傳景」之派下員必然
    為「祭祀公業鄭乾元」派下員。被告為「祭祀公業鄭乾元」
    管理人，對於原告為先組「鄭乾元」之「鄭傳景」派下之派
    下子孫及為「祭祀公業鄭傳景」之派下員等事實雖不爭執，
    但卻遲遲不將原告列入「祭祀公業鄭乾元派下員名冊」，且
    向區公所辦理登記，須取得派下員大會之決議始得辦理，而
    派下員大會之召集程序困難，若出席人數不足根本無法做成
    決議，非僅祭祀公業管理人同意即能完成登記手續，祭祀公
    業管理人之同意亦不能取代派下員大會決議之效力，是原告
    對「祭祀公業鄭乾元」之派下權存否仍陷於不明確狀態，如
    不訴請確認，原告在私法上地位有受侵害之危險等語，自有
    提起本件確認訴訟之必要。爰依民事訴訟法第247條規定，
    訴請確認原告就祭祀公業鄭乾元有派下權存在。
三、按確認之訴，須法律關係之存否不明確，有提起確認之訴之
    必要時，始得謂有即受確認判決之法律上利益。倘依原告主
    張之事實，法律關係之存否非不明確，僅為原告行使權利之
    便利而提起確認之訴者，即非有即受確認判決之法律上利益
    ，不得提起確認之訴，此觀民事訴訟法第247條第1項規定自
    明。經查，本件原告主張原告為先組「鄭乾元」之「鄭傳景
    」派下之派下子孫及為「祭祀公業鄭傳景」之派下員之事實
    ，業據其提出祭祀公業鄭乾元派下子孫系統表、原告派下系
    統表及除戶謄本、本院88年度訴字第2529號判決書、判決確
    定證明書、「祭祀公業鄭傳景法院判決補充派下員名冊」、
    「祭祀公業鄭乾元派下員名冊」等件為證，被告始終未嘗爭
    執，並自認原告就祭祀公業鄭乾元有派下權存在，是其法律
    關係之存在，當事人間非不明確，依上說明，原告提起確認
    之訴，顯無即受確認判決之法律上利益。至於兩造陳明欲向
    台北市南港區公所辦理祭祀公業鄭乾元派下權名冊變更或核
    發派下全員證明書乙事，按祭祀公業派下全員證明書核發後
    ，管理人、派下員或利害關係人發現有漏列派下員者，得檢
    具派下員全體半數之同意書，敘明理由，向民政機關（單位
    ）公告後更正派下全員證明書，如對該更正有異議者，應向
    法院提起確認派下權之訴，俟判決確定後，再依確定判決更
    正派下全員證明書（祭祀公業土地清理要點第9點參照），
    兩造應依此規定檢附資料，向區公所申請辦理，由區公所為
    形式上之審查是否准予變更，謀求解決，而非因程序麻煩，
    為圖方便，捨此不為，逕向法院提起確認之訴，藉由法院確
    認判決作為持以向區公所辦理派下權名冊變更或核發派下全
    員證明書之手段；或以行政機關要求申請人檢附資料始得申
    請更正，因認程序麻煩，即謂當事人間就派下權存否有爭執
    ，原告在私法上地位有受侵害之危險云云。且觀之祭祀公業
    鄭乾元都可於95年8月27日召開95年度第1次派下員大會改選
    管理人，為何不能取得派下員全體半數之同意書或召開派下
    員大會決議確認？原告執以派下員大會之召集程序困難，若
    出席人數不足根本無法做成決議，非僅祭祀公業管理人同意
    即能完成登記手續，而謂原告對祭祀公業鄭乾元之派下權存
    否仍陷於不明確狀態，原告在私法上地位有受侵害之危險，
    有提起本件確認訴訟之必要云云，並不足採。
四、綜上所述，本件原告訴請確認原告就祭祀公業鄭乾元有派下
    權存在，並無即受確認判決之法律上利益，依法應予駁回。
五、本件為判決基礎之事證已明，兩造所為之其他主張、陳述並
    所提之證據，經審酌後，認均與本件之結論無礙，不再一一
    論述，併予敘明。
六、訴訟費用負擔之依據：民事訴訟法第78條。
中    華    民    國    95    年    10    月    31    日
                      民事第六庭    法  官  曾部倫
以上正本係照原本作成
如對本判決上訴，須於判決送達後20日內向本院提出上訴狀
中    華    民    國    95    年    10    月    31    日
                                    書記官  謝梅琴


司法院資訊處製作；財團法人民間司法改革基金會備份。
